【裁判字號】    95,簡上,516
【裁判日期】    950731
【裁判案由】    傷害
【裁判全文】
臺灣高雄地方法院刑事判決             95年度簡上字第516號
上  訴  人
即  被  告  甲○○
上列上訴人因傷害案件，不服本院高雄簡易庭95年度簡字第1944
號中華民國95年3 月30日第一審刑事簡易判決（聲請簡易判決處
刑案號：臺灣高雄地方法院檢察署95年度偵字第6178號），提起
上訴，本院管轄之第二審合議庭判決如下：
    主  文
上訴駁回。
甲○○緩刑貳年。
    事實及理由
一、甲○○於民國94年10月10日晚上6 時許，在高雄縣鳳山市○
    ○路新甲派出所旁，因所駕駛車號987 －AQ號自小貨車，與
    乙○○所騎乘車號MZ2 －733 號機車發生擦撞，協調賠償事
    宜時意見不合，甲○○竟基於傷害乙○○身體之犯意，徒手
    毆打乙○○之頭部、臉部及身體數拳，致乙○○受有「鼻部
    挫傷併流鼻血、頸部及左肩挫傷、頭部外傷疑腦震盪」等傷
    害。
二、案經乙○○訴由高雄縣政府警察局鳳山分局報請臺灣高雄地
    方法院檢察署檢察官偵查起訴。
    理  由
一、本件被告所犯為死刑、無期徒刑、最輕本刑為3 年以上有期
    徒刑以外之罪，其於準備程序進行中，就被訴事實為有罪之
    陳述，經法官告知簡式審判程序之旨，並聽取公訴人及被告
    之意見後，本院合議庭認宜進行簡式審判程序，依刑事訴訟
    法第273 之1 第1 項之規定，裁定進行簡式審判程序，合先
    敘明。
二、前揭事實，業據被告於本院審理中坦白承認，核與告訴人指
    訴情節大致相符，並有國軍高雄總醫院驗傷診斷書1 紙附卷
    可稽，足認被告自白核與事實相符，堪予採信。本件事證明
    確，被告犯行洵堪認定，應予依法論科。
三、按行為後法律有變更者，適用行為時之法律；但行為後之法
    律有利於行為人者，適用最有利於行為人之法律，刑法第2
    條第1 項定有明文。次按有關新舊法之比較，應就罪刑有關
    之共犯、未遂犯、想像競合犯、牽連犯、連續犯、結合犯以
    及累犯加重、自首減輕暨其他法定加減原因（如身分加減）
    與加減例等一切情形，綜其全部罪刑之結果而為比較（最高
    法院95年第8 次刑事庭會議決議參照）。茲就本件應就被告
    行為前、後相關法律有修正者，依前揭規定暨決議意旨加以
    綜合比較以資適用：
 (一) 被告行為後，經總統於95年6 月14日公布之增訂刑法施行法
    第1 條之1 規定：中華民國94年1 月7 日刑法修正施行後，
    刑法分則編所定罰金之貨幣單位為新臺幣。94年1 月7 日刑
    法修法時，刑法分則編未修正之條文定有罰金者，自94年1
    月7 日刑法修正施行後，就其所定數額提高為30倍。但72年
    6 月26日至94年1 月7 日新增或修正之條文，就其所定數額
    提高為三倍，並自95年7 月1 日施行。查刑法第277 條第1
    項之傷害罪，有關罰金刑部分，非於72年6 月26日至94年1
    月7 日間新增或修正之條文，則依刑法施行法第1 條之1 第
    2 項前段之規定，應提高為30倍，即新臺幣3 萬元以下。而
    依修正前罰金罰鍰提高標準條例第1 條之規定，依法律應處
    罰金罰鍰者，就其原定數額提高為2 倍至10倍。但法律已依
    一定比率規定罰金或罰鍰之數額或倍數者，依其規定。而依
    行政院會銜司法院於72年7 月27日發布，同年8 月12日施行
    ，有關刑法定有罰金各條，提高為10倍，換算結果同為罰金
    新臺幣3 萬元以下，修正前後罰金之最高額並無不同。然刑
    法第33條關於罰金數額之規定，由銀元1 元以上，修正為新
    臺幣1 千元以上。法律修增定之結果，刑法第227 條第1 項
    之傷害罪，罰金刑由「銀元1 萬元以下罰金（銀元1 元即新
    臺幣3 元以上）」，提高為「新臺幣3 萬元以下罰金（新臺
    幣1 千元以上）」。新舊法比較結果，以舊法有利於行為人
    ，依修正後刑法第2條第1項前段之規定，應適用行為時之法
    律。
 (二) 修正前刑法第41條第1 項前段原規定：犯最重本刑為5 年以
    下有期徒刑以下之刑之罪，而受6 個月以下有期徒刑或拘役
    之宣告，因身體、教育、職業、家庭之關係或其他正當事由
    ，執行顯有困難者，得以1 元以上3 元以下折算一日，易科
    罰金。且被告行為時之易科罰金折算標準，依修正前罰金罰
    鍰提高標準條例第2 條前段（現已刪除）之規定，本係就其
    原定數額提高為100 倍折算一日，故被告行為時之易科罰金
    折算標準乃以銀元300 元折算一日，經折算後應以新臺幣90
    0 元折算一日。惟修正後刑法第41條第1 項前段則改以：犯
    最重本刑為5 年以下有期徒刑以下之刑之罪，而受6 個月以
    下有期徒刑或拘役之宣告者，得以新臺幣1 千元、2 千元或
    3 千元折算一日，易科罰金。乃就易科罰金之折算標準予以
    提高。從而，比較修正前、後所定之易科罰金折算標準，當
    以修正前之規定較有利於被告。
 (三) 綜上，依前開決議整體比較結果，本件以修正前之刑法規定
    較有利於被告，爰依修正後刑法第2 條第1 項後段之規定，
    適用行為時即修正前之舊法。
四、核被告所為，係犯修正前刑法第277 條第1 項傷害罪。原審
    依修正前刑法第277條第1項、第41條第1 項前段，修正前罰
    金罰鍰提高標準條例第1 條前段、第2 段之規定，並審酌被
    告僅因細故，即任意傷害告訴人，造成告訴人身體受傷及精
    神上之痛苦，且迄今仍未與告訴人達成和解以賠償損失，惟
    念及被告犯後坦認犯行，及其犯罪手段、告訴人所受傷勢程
    度與其他一切情狀，量處被告拘役59日，並諭知易科罰金之
    折算標準。核其認事用法，均無不當，量刑亦稱妥適。上訴
    人以原審量刑過重為由提起上訴，指摘原判決不當，為無理
    由，應予駁回。
五、另查被告前受有期徒刑以上刑之宣告，於執行完畢後5 年以
    內未曾受有期徒刑以上刑之宣告等情，有臺灣高等法院被告
    前案紀錄表在卷可按。其因一時失慮，致罹刑典，犯後坦承
    犯行，且於本院審理中業已與告訴人達成和解，有和解書及
    賠償金收據各1 紙在卷可查。本院認其經此偵審程序，當能
    知所警惕，應無再犯之虞，所宣告之刑以暫不執行為適當，
    爰依修正後刑法第74條第1 款之規定（最高法院95年第8 次
    刑事庭會議決議），併予宣告緩刑2 年，用啟自新。
六、末按刑法修正後之規定係以適用行為時法即舊法為原則，則
    原判決雖未及比較適用，然本件上訴本院合議庭後，經比較
    新舊法，行為後之法律即新法並非較有利於行為人，而仍應
    適用行為時法之規定，已如前述，從而，原判決適用行為時
    法即無不當，自不構成撤銷改判之事由，併此敘明。
據上論斷，應依刑事訴訟法第455條之1第3項、第368條，刑法第
74條第1款，判決如主文。
中    華    民    國    95    年    7     月    31    日
                  刑事第六庭    審判長法  官  黃建榮
                                      法  官  楊佩蓉
                                      法  官  林柏壽
以上正本證明與原本無異。
不得上訴。
中    華    民    國    95    年    7     月    31    日
                                      書記官  林國龍


司法院資訊處製作；財團法人民間司法改革基金會備份。
